【裁判字號】    92,訴,3256
【裁判日期】    921231
【裁判案由】    清償借款
【裁判全文】
臺灣高雄地方法院民事判決  九十二年訴字第三二五六號
    原      告  國泰世華商業銀行股份有限公司
    法定代理人  甲○○
    訴訟代理人  乙○○
    被      告  丙○○○
右當事人間請求清償借款事件，經於民國九十二年十二月二十四日言詞辯論終結，本
院判決如左：
    主      文
被告應給付原告新臺幣伍拾柒萬仟柒佰玖拾捌元，及自民國九十二年八月二十七日
起至清償日止，按週年利率百分之五點五計算之利息，並自民國九十二年八月二十七
日起至清償日止，逾期在六個月以內者，按上開利率百分之十，逾期超過六個月者，
按上開利率百分之二十計算違約金。
訴訟費用由被告負擔。
    事      實
甲、原告方面︰
一、聲明︰如主文所示。
二、陳述︰被告於民國八十九年一月十二日，向原告借款新臺幣（下同）二百五十萬
    元，約定到期日為九十六年一月十二日，且自借款日起，按月於每月十二日攤還
    本息，共計分為一百八十期，利息則按原告公告之基本放款利率減碼週年利率百
    分之零點二九，並自借款日起算美屆滿六個月隨原告基本放款利率調整而調整，
    自調整後之第一個繳款日起，按調整後之週年利率計算，如未按期繳鈉本息時，
    視為借款全部到期，除仍按上開利率計息外，自逾期之日起六個月以內者，按上
    開利率百分之十，逾期超過六個月部份，按上開約定利率百分之二十計付之違約
    金。另約定有關清償債務抵充之順序，即借款人對原告負擔數宗債務時，如清償
    人所提出之給付不足清償全部債務者，由原告指定應抵充之債務，得先抵充費用
    及違約金，次沖利息，再沖本金。詎被告於借款後，自九十一年九月十二日起，
    即未繳納本息，依約本件借款債務視為全部到期。嗣經原告聲請臺灣高雄地方法
    院民事執行處以九十二年度執字第二三八八號拍賣抵押物強制執行事件，拍賣所
    得價金共計一百八十二萬一千元，扣除應優先分配之執行費用為二萬三千六百四
    十九元，並經法院先予分配，算至九十二年八月二十六日止之利息一十一萬八千
    七百一十一元及違約金一萬五千四百四十三元部分，是原告分配受償一百七十九
    萬七千三百五十一元，故原告尚有本金五十七萬三千七百九十八元，及自九十二
    年八月二十七日起算至清償日止之利息、違約金未受償，為此依消費借貸之法律
    關係提起本件訴訟。
三、證據︰個人房屋貸款契約、本院民事執行處九十二年十月六日九十二雄院貴民地
    九十二執字第二三八八號函、九十二年十月六日強制執行金額計算書分配表、基
    本放款利率異動表、放款帳務副檔資料—本金異動、放款帳務副檔資料—繳息（
    費）記錄、財政部九十二年六月二十六日臺財融（二）字第○九二○○二八七九
    四號函及原告變更登記表。
乙、被告方面︰
    被告未於言詞辯論期日到場，亦均未提出準備書狀作何聲明或陳述。
    理      由
一、查原告原名稱為世華聯合商業銀行，嗣於九十二年六月二十六日，依銀行法第五
    十八條、金融機構合併法第五條之規定，經財政部核准許可，與國泰商業銀行合
    併，國泰商業銀行為消滅銀行，世華聯合商業銀行為存續銀行，並於合併後更名
    為國泰世華商業銀行，業據原告提出之財政部九十二年六月二十六日臺財融（二
    ）字第○九二○○二八七九四號函及原告變更登記表在卷可稽，其法人同一性不
    變，合先敘明。
二、查本件被告受合法通知，無正當理由，未於言詞辯論期日到場，核無民事訴訟法
    第三百八十六條各款所列情形，爰依原告之聲請，由其一造辯論而為判決。
三、原告起訴主張：被告於八十九年一月十二日，向原告借款二百五十萬元，約定到
    期日為九十六年一月十二日，且自借款日起，按月於每月十二日攤還本息，共計
    分為一百八十期，利息則按原告公告之基本放款利率減碼週年利率百分之零點二
    九，並自借款日起算美屆滿六個月隨原告基本放款利率調整而調整，自調整後之
    第一個繳款日起，按調整後之週年利率計算，如未按期繳鈉本息時，視為借款全
    部到期，除仍按上開利率計息外，自逾期之日起六個月以內者，按上開利率百分
    之十，逾期超過六個月部份，按上開約定利率百分之二十計付之違約金。另約定
    有關清償債務抵充之順序，即借款人對原告負擔數宗債務時，如清償人所提出之
    給付不足清償全部債務者，由原告指定應抵充之債務，得先抵充費用及違約金，
    次沖利息，再沖本金。詎被告於借款後，自九十一年九月十二日起，即未繳納本
    息，依約本件借款債務視為全部到期。嗣經原告聲請臺灣高雄地方法院民事執行
    處以九十二年度執字第二三八八號拍賣抵押物強制執行事件，拍賣所得價金共計
    一百八十二萬一千元，扣除應優先分配之執行費用為二萬三千六百四十九元，並
    經法院先予分配，算至九十二年八月二十六日止之利息一十一萬八千七百一十一
    元及違約金一萬五千四百四十三元部分，是原告分配受償一百七十九萬七千三百
    五十一元，故原告尚有本金五十七萬三千七百九十八元，及自九十二年八月二十
    七日起算至清償日止之利息、違約金未受償，為此依消費借貸之法律關係提起本
    件訴訟等情，並提出個人房屋貸款契約、本院民事執行處九十二年十月六日九十
    二雄院貴民地九十二執字第二三八八號函、九十二年十月六日強制執行金額計算
    書分配表、基本放款利率異動表、放款帳務副檔資料—本金異動、放款帳務副檔
    資料—繳息（費）記錄為證，核屬相符，且被告對於原告主張之事實，已於相當
    時期受合法之通知，而於言詞辯論期日不到場，亦未提出準備書狀爭執，依民事
    訴訟法第二百八十條第一項及第三項之規定，被告視同自認原告主張之事實。
四、按稱消費借貸者，謂當事人一方移轉金錢或其他代替物之所有權於他方，而約定
    他方以種類、品質、數量相同之物返還之契約。當事人之一方對他方負金錢或其
    他代替物之給付義務而約定以之作為消費借貸之標的者，亦成立消費借貸；借用
    人應於約定期限內，返還與借用物種類、品質、數量相同之物；遲延之債務，以
    支付金錢為標的者，債權人得請求依法定利率計算之遲延利息。但約定利率較高
    者，仍從其約定利率；當事人得約定債務人不履行債務時，應支付違約金，民法
    第四百七十四條、第四百七十八條前段、第二百三十三條第一項、第二百五十條
    第一項分別定有明文。從而，原告依消費借貸之法律關係，請求被告應給付原告
    如主文第一項所示之本金、利息及違約金，為有理由，應予准許。
據上論結，本件原告之訴為有理由，依民事訴訟法第三百八十五條第一項前段、第七
十八條，判決如主文。
中      華      民      國    九十二    年     十二     月    三十一    日
~B民事第二庭法  官  劉定安
右為正本係照原本作成。
如對本判決上訴，須於判決送達後廿日內向本院提出上訴狀。
中      華      民      國    九十二    年     十二     月    三十一    日
~B      法院書記官  王壹理


司法院資訊處製作；財團法人民間司法改革基金會備份。
